【裁判字號】    96,易緝,48
【裁判日期】    970226
【裁判案由】    恐嚇取財
【裁判全文】
臺灣彰化地方法院刑事判決              96年度易緝字第48號
公  訴  人  臺灣彰化地方法院檢察署檢察官
被      告  戊○○
上列被告因恐嚇取財案件，經檢察官聲請簡易判決處刑（96年度
偵字第4908號），本院彰化簡易庭認不宜逕以簡易判決處刑（96
年度彰簡字第677 號），移由本院改依通常程序審理，本院判決
如下：
    主    文
戊○○幫助意圖為自己不法之所有，以恐嚇使人將本人之物交付
，處有期徒刑陸月，如易科罰金，以新臺幣壹仟元折算壹日，減
為有期徒刑月，如易科罰金，以新臺幣壹仟元折算壹日。
    事    實
一、戊○○可預見提供己有之行動電話晶片卡予他人使用，該晶
    片卡有遭他人利用作為恐嚇取財工具之可能，竟仍不違其本
    意，而基於幫助恐嚇取財之不確定犯意，於民國（下同）95
    年11月2 日某時，在臺中市第一廣場，將自己所申辦之門號
    ：0000000000號行動電話晶片卡1 枚，以新臺幣（下同）2,
    000 元之價格，出售予真實姓名年籍不詳、綽號「阿寬」之
    成年男子使用，以此方式幫助「阿寬」實施恐嚇取財犯行。
    嗣「阿寬」遂基於意圖為自己不法所有之犯意，以架網捕捉
    之方法，在北部山區某適當地點架設網具，竊取住所位於彰
    化之甲○所有之賽鴿後，基於恐嚇取財之為自己不法所有意
    圖，於95年11月8 日中午12時許，以前開戊○○所交付之門
    號撥打甲○所持用之門號0000000000號行動電話，向甲○恫
    嚇稱：甲○所放飛之賽鴿在伊手中，倘若甲○未依照指定之
    金額，匯款至指定帳戶內，伊即不釋放賽鴿，以此加損害於
    財產之惡害通知甲○，致甲○因而心生畏懼，受迫依伊指示
    ，於95年11月8 日下午2 時6 分許，將1,800 元匯入庚○○
    （已經本院以96年度易字第1180號判決有罪）所有之臺灣郵
    政股份有限公司頭份郵局帳戶（局號：0000000 號，帳號：
    0000000 號）內，而遭提領一空。嗣經警執行通訊監察、循
    線追查後，始悉上情。
二、案經彰化縣警察局鹿港分局報請臺灣彰化地方法院檢察署檢
    察官偵查後，聲請以簡易判決處刑，本院認不宜以簡易判決
    處刑，改依通常程序審理。
    理    由
一、按被告以外之人於審判外之言詞或書面陳述，除法律有規定
    者外，不得作為證據，刑事訴訟法第159 條第1 項固定有明
    文。惟被告以外之人於審判外之陳述，雖不符第159 條之 1
    至第159 條之4 之規定，而經當事人於審判程序同意作為證
    據，法院審酌該言詞陳述或書面陳述作成時之情況，認為適
    當者，亦得為證據；當事人、代理人或辯護人於法院調查證
    據時，知有第159 條第1 項不得為證據之情形，而未於言詞
    辯論終結前聲明異議者，視為有前項之同意，同法第159 條
    之5 定有明文。查本案於本院準備程序時，被告戊○○就本
    院下列所引被告以外之人於審判外之言詞或書面陳述均同意
    作為證據，且迄至本院審理調查證據時亦未爭執上開證據之
    證據能力，本院審酌該等言詞陳述或書面陳述作成時之情況
    ，並無非法取得等不適當之情形，且經本院於審判期日依法
    進行證據之調查、辯論，被告於訴訟上之程序權，已受保障
    ，依刑事訴訟法第159 條之5 之規定，自有證據能力。
二、上開事實，業據被告戊○○於本院審理時供承不諱（見本院
    96年度易緝字第48號卷第72、73頁），並有證人即被害人甲
    ○於警詢中之證述在卷可稽（見彰化縣警察局鹿港分局鹿警
    分偵字第0960009624號刑案偵查卷第8-10頁），及郵政國內
    匯款執據、和宇寬頻網路股份有限公司受查者基本資料表、
    通聯調閱查詢單、中華郵政股份有限公司頭份郵局95年11月
    10日頭95查字第061 號書函，與所附之庚○○前開帳戶基本
    資料、客戶歷史交易明細表等件附卷可憑（見彰化縣警察局
    鹿港分局鹿警分偵字第0960009624號刑案偵查卷第11、24、
    25、30、31、49、54頁），足徵被告出於任意性之自白與事
    實相符，本案事證明確，被告之犯行堪以認定，應依法論科
    。
三、按刑法上之故意，分直接故意（確定故意）與間接意（不確
    定故意），「行為人對於構成犯罪之事實，明知並有意使其
    發生者」為直接故意，「行為人對於構成犯罪之事實，預見
    其發生而其發生並不違背其本意者」為間接故意。查目前電
    信實務上欲申辦行動電話門號使用並非難事，且個人所得申
    辦之行動電話門號數目幾無上限，另通信費用之收費標準亦
    未因人而異，是倘非供作不法犯罪使用，衡情尚無不以自己
    名義申辦、使用之必要，況申辦行動電話者需負擔相關通信
    費用，且行動電話門號專屬性甚高，衡諸常理，若非與本人
    有密切關係，當不致提供行動電話門號予他人使用，縱有提
    供行動電話門號予他人使用之特殊情形，亦必會先行瞭解他
    人使用之目的始行提供；再查，邇來以各種理由，利用手機
    門號向不特定社會大眾詐欺取財之案件頻傳，亦廣為報章電
    視等媒體所披露，參以現今申辦手機門號之手續均極為簡便
    ，倘有使用手機門號之需求，自可自行開立，亦無借用或買
    受他人手機門號之必要，是以向他人收取手機門號使用者，
    其動機自屬可疑如前所述，若任意提供自己申辦之手機門號
    予不明人士使用，將有遭他人作為詐欺犯罪用之不法用途，
    此情當為具有社會生活經驗之成年人所得認識，本件被告任
    意交付其申辦之手機予姓名年籍不詳、綽號「阿寬」之成年
    男子，其有容認以己名義申辦之手機門號，供「阿寬」作為
    恐嚇取財犯罪時使用之不確定故意，甚為灼然，惟被告僅提
    供申辦之手機門號，為「阿寬」等人之恐嚇取財犯行提供助
    力，尚查無被告有以自己實施恐嚇取財犯罪之意思，而與「
    阿寬」之正犯間有恐嚇取財犯罪之犯意聯絡，或被告有直接
    參與恐嚇取財犯罪構成要件行為之分擔情事，是被告尚非共
    同正犯。
四、刑法上之幫助犯，係對於犯罪與正犯有共同之認識，而以幫
    助之意思，對於正犯資以助力，而未參與實施犯罪之行為者
    而言。是核被告戊○○所為，係犯刑法第30條第1 項前段、
    第346 條第1 項之幫助恐嚇取財罪，被告幫助「阿寬」為犯
    罪行為之實行，為從犯，爰依同法第30條第2 項之規定減輕
    其刑。爰審酌被告之素行、犯罪之手段，及提供行動電話門
    號予他人使用，造成犯罪偵查困難，幕後犯罪人得以逍遙法
    外，致使此類犯罪手法層出不窮，嚴重危害交易秩序與社會
    治安，另本案被害人甲○確因遭恐嚇取財受有1,800 元之損
    害等情，暨念及被告交易前揭行動電話門號所獲取之代價為
    2,000 元，與犯罪後終能坦承犯行等一切情狀，量處如主文
    所示之宣告刑，並諭知易科罰金之折算標準。另中華民國96
    年罪犯減刑條例施行即96年7 月16日前，經通緝而未於96年
    12月31日前自動歸案接受偵查、審判或執行者，不得依中華
    民國96年罪犯減刑條例減刑，中華民國96年罪犯減刑條例第
    5 條定有明文；上開條文係就上開條例施行前經通緝之被告
    或受刑人而設之規定，如係於上開條例施行後始通緝者，即
    不適用該條之規定，法院辦理96年減刑案件應行注意事項第
    9 條已闡釋甚明。本件被告經本院於96年10月31日發布通緝
    ，並於96年12月6 日遭緝獲歸案，有本院通緝被告歸案證明
    書稿、撤銷通緝稿各1 紙在卷可佐（見本院96年度易緝字第
    48號卷第28、41頁），又本件被告所犯之罪係在96年4 月24
    日以前，且並無中華民國96年罪犯減刑條例所定不適用減刑
    之情形，故應依該條例第2 條第1 項第3 款、第7 條、第 9
    條之規定，就被告之宣告刑諭知減得之刑，並諭知易科罰金
    之折算標準。復被告交付予前揭真實姓名、年籍均不詳，綽
    號「阿寬」之成年男子之前開晶片卡1 枚，雖係被告供犯罪
    所用之物，然既已交付「阿寬」使用，並無約定交還之時間
    ，顯見被告已有移轉其所有權予「阿寬」之意，且依國內電
    信公司定型化契約之約定，該晶片卡之所有權仍屬電信公司
    所有，申請人僅因承租門號而取得使用權，是上揭物品既非
    被告所有，且非違禁物，爰不併予宣告沒收。
五、公訴意旨略以：被告戊○○可預見提供己有之行動電話晶片
    卡予他人使用，該晶片卡有遭他人利用作為恐嚇取財工具之
    可能，竟仍不違其本意，而基於幫助恐嚇取財之不確定犯意
    ，於95年11月2 日某時，在臺中市第一廣場，將自己所申辦
    之門號：0000000000號行動電話晶片卡1 枚，以2,000 元之
    價格，出售予真實姓名年籍不詳、綽號「阿寬」之成年男子
    使用，以此方式幫助「阿寬」實施恐嚇取財犯行。嗣「阿寬
    」遂基於意圖為自己不法所有之犯意，以架網捕捉之方法，
    在北部山區某適當地點架設網具，竊取住所位於彰化之如附
    表所示之被害人所有之賽鴿後，基於恐嚇取財之為自己不法
    所有意圖，以前開被告所交付之門號撥打電話聯繫如附表所
    示之被害人，向如附表所示之被害人恫嚇稱：彼等放飛之賽
    鴿在渠手中，倘若如附表所示之被害人未依照指定之金額，
    匯款至指定帳戶內，渠即不釋放賽鴿，以此加損害於財產之
    惡害通知如附表所示之被害人，致如附表所示之被害人因而
    心生畏懼，受迫依渠指示，於如附表所示之時間，將如附表
    所示之金額匯入庚○○所有之臺灣郵政股份有限公司頭份郵
    局帳戶（局號：0000000 號，帳號：0000000 號）內，而遭
    提領一空。因認被告除經本院前揭判決有罪之犯行外，另涉
    犯刑法第30條第1 項前段、第346 條第1 項之幫助恐嚇取財
    罪嫌等語。然按犯罪事實，應依證據認定之，無證據不得認
    定犯罪事實，又不能證明被告犯行者，應諭知無罪之判決，
    刑事訴訟法第154 條、第301 條第1 項分別定有明文。公訴
    人認被告另涉犯前揭幫助恐嚇取財之罪嫌，無非係以如附表
    所示之被害人於警詢時所為之證述、郵政國內匯款執據、中
    華郵政股份有限公司頭份郵局95 年11月10日頭95查字第061
    號書函，及所附之庚○○前開帳戶基本資料、客戶歷史交易
    明細表等件為主要之論據。惟查，被告所申辦之門號：0000
    000000號行動電話晶片卡1 枚，係於95年11月3 日始開通使
    用，有和宇寬頻網路股份有限公司受查者基本資料表1 紙在
    卷可憑（見彰化縣警察局鹿港分局鹿警分偵字第0960009624
    號刑案偵查卷第24頁）；又依被告於本院審理中所為之供述
    ，其係於95年11月2 日交付前開門號晶片卡1 枚予「阿寬」
    （見本院96年度易緝字第48號卷第72頁）；參以如附表所示
    之被害人遭恐嚇取財、匯款如附表所示之金額至庚○○上揭
    帳戶之時間，係95年10月21日至95年10月28日間一節，衡情
    「阿寬」當無持被告於95年11月後所交付之前開門號晶片卡
    ，於95年11月前撥打電話，向如附表所示之被害人為恐嚇取
    財犯行之可能。此外，本院復查無其他積極確切之證據，足
    認被告有何除本院上揭判決有罪之部分外，另犯幫助恐嚇取
    財罪之犯行，惟上開經公訴人起訴之部分與前揭經本院判決
    有罪之幫助恐嚇取財罪犯行間，具有想像競合犯裁判上一罪
    之關係，爰不另為無罪之諭知。
據上論斷，應依刑事訴訟法第452 條、第299 條第1 項前段，刑
法第30條第1 項前段、第2 項、第346 條第1 項、第41條第1 項
前段，刑法施行法第1 條之1 第1 項、第2 條前段，中華民國96
年罪犯減刑條例第2 條第1 項第3 款、第7 條、第9 條，判決如
主文。
本案經檢察官莊佳瑋到庭執行職務。
中    華    民    國    97    年    2    月    26    日
                    刑事第三庭審判長法   官  姚銘鴻
                                    法   官  吳俊螢
                                    法   官  林秉暉
以上正本證明與原本無異。
如不服本判決，應於判決送達後10日內向本院提出上訴狀（應抄
附繕本）。告訴人或被害人如對於本判決不服者，應具備理由請
求檢察官上訴，其上訴期間之計算係以檢察官收受判決正本之日
期為準。
中    華    民    國    97    年    2     月    26    日
                                      書記官  梁高賓
附錄本案論罪科刑法條全文：
刑法第346條：
意圖為自己或第三人不法之所有，以恐嚇使人將本人或第三人之
物交付者，處6 月以上5 年以下有期徒刑，得併科1,000 元以下
罰金。
以前項方法得財產上不法之利益，或使第三人得之者，亦同。
前二項之未遂犯罰之。
附表：
┌──┬───┬──────┬──────┬─────┬───┐
│編號│被害人│ 匯款日期   │ 匯款地點   │ 匯款金額 │數量（│
│    │      │            │            │（新臺幣）│隻）  │
├──┼───┼──────┼──────┼─────┼───┤
│1   │乙○○│95年10月21日│伸港郵局    │3,600元   │2     │
├──┼───┼──────┼──────┼─────┼───┤
│2   │丙○○│95年10月23日│和美郵局    │2,000元   │1     │
├──┼───┼──────┼──────┼─────┼───┤
│3   │辛○○│95年10月28日│彰化中央路郵│2,000元   │1     │
│    │      │            │局          │          │      │
├──┼───┼──────┼──────┼─────┼───┤
│4   │己○○│95年10月28日│伸港郵局    │5,100元   │3     │
├──┼───┼──────┼──────┼─────┼───┤
│5   │丁○○│95年10月28日│和美郵局    │1,700元   │1     │
└──┴───┴──────┴──────┴─────┴───┘


司法院資訊處製作；財團法人民間司法改革基金會備份。
